臺灣士林地方法院民事簡易判決
                                  110年度士簡字第603號
原      告  林瑞堂
訴訟代理人  陳郁婷律師
複代理人    李家泓律師
            林哲丞律師
被      告  丁瑞欽

            鄭秋花
上列當事人間請求確認本票債權不存在事件，於中華民國111年2
月21日言詞辯論終結，本院判決如下︰
    主  文
原告之訴駁回。
訴訟費用新臺幣壹萬零玖佰元由原告負擔。
    事實及理由
一、按確認法律關係之訴，非原告有即受確認判決之法律上利益
    者，不得提起之，為民事訴訟法第247條第1項前段所明定。
    所謂即受確認判決之法律上利益，係指因法律關係之存否不
    明確，致原告在私法上之地位有受侵害之危險，此項危險得
    以對於被告之確認判決除去之而言，最高法院109年臺上字
    第1779號判決意旨參照。經查，被告二人執有由原告所簽發
    如附表所示2紙本票（下稱系爭本票），惟原告否認系爭本
    票票據債權存在，兩造就系爭本票票據債權存否之爭執，已
    使原告在私法上地位處於不安狀態，且此種不安狀態，能以
    確認判決除去之，是原告提起本件確認之訴即具有確認利益
    ，合先敘明。
二、原告主張：
　㈠原告於民國94年至101年間因有資金需求，乃陸續向訴外人華
    南商業銀行股份有限公司（下稱華南銀行）、林美慧、李隆
    港及陳益村等人借款，因此將其所有門牌號碼臺北市○○ 區○
    ○○路00○0號4樓房地（下稱系爭房地）分別設定抵押予上開4
    人為擔保，因原告至106年間尚積欠華南銀行新臺幣（下同
    ）8,515,534元、林美慧550萬元、陳益村700萬元及李隆港3
    00萬元，林美慧乃於106年聲請鈞院就系爭房地為強制執行
    ，李隆港及陳益村則聲請參與分配，鈞院並定107年4月10日
    下午2時30分就系爭房地為第3次公開拍賣，原告因恐系爭房
    地若遭拍賣將致現居住於系爭房地內之前妻與二子流離失所
    ，因而急於尋覓資金，被告二人獲悉後，乃無償將訴外人吳
    菁華介紹予原告認識，吳菁華進而同意借款予原告以償還其
    積欠華南銀行、林美慧、李隆港及陳益村4人共計24,015,53
    4元借款債務。
　㈡原告前因被告二人無償介紹而向訴外人吳菁華借貸款項以清
    償原告所積欠前述債務，被告二人更向原告保證將於3個月
    內為原告尋得可辦理高額貸款銀行，並協助原告辦妥轉貸事
    宜，原告並應即給付被告二人各50萬元之報酬，又被告二人
    為求順利獲得款項，更脅迫原告分別簽發系爭2紙本票予被
    告二人作為支付報酬之擔保，故兩造間顯係約定被告二人須
    於3個月內向銀行辦妥轉貸一事為原告須分別支付50萬元報
    酬之停止條件，然被告二人不僅於107年4月10日起逾3個月
    後仍未替原告尋找可辦理貸款之銀行並辦妥轉貸事宜，致原
    告無法清償其向訴外人吳菁華之借款，因而使系爭房地遭訴
    外人吳菁華聲請強制執行後以債權承受拍定在案，被告二人
    嗣後更持系爭本票向鈞院聲請並獲發本票裁定准許強制執行
    ，故兩造間約定之停止條件已確定不成就，依民法第99條第
    1項規定，兩造間就報酬共100萬元之約定已確定不生效力，
    又兩造間為系爭本票之直接前後手關係，原告自得以兩造間
    之原因關條對抗被告二人，原告顯無給付系爭2紙本票票款
    之義務，被告二人所持系爭本票對原告之債權顯不存在。
　㈢退萬步言，縱鈞院認兩造間尚無停止條件之約定，惟被告二
    人於收受系爭2紙本票後，未曾履行其等須於3個月內為原告
    尋找高額貸款銀行並辦妥轉貸事宜之給付義務，則原告更無
    分別給付系爭2紙本票各50萬元報酬之對待給付義務，故被
    告二人所持有之系爭2紙本票對原告之本票本金及利息債權
    仍不存在。再退萬步言，縱鈞院認兩造間系爭2紙本票之債
    權債務關係存在，然被告二人放話若原告不簽訂系爭2紙本
    票做為報酬之擔保，則原告即無法拿到訴外人吳菁華之借款
    而系爭房地亦將遭拍賣，故原告實係迫於巨大之時間壓力及
    被告二人之脅迫下始同意分別簽發系爭本票予被告二人，被
    告二人顯已構成民法第184條第1項前段規定之侵權行為，系
    爭本票顯係被告二人基於侵權行為而取得對原告之債權，縱
    原告撤銷受脅迫意思表示之撤銷權已逾除斥期間而消滅，且
    侵權行為請求權消滅時效業已完成，原告仍得拒絕履行之，
    故被告二人持系爭2紙本票對原告為本票裁定聲請強制執行
    ，仍無理由 。
　㈣為此，爰依民事訴訟法第247條第1項規定提起本件確認之訴
    等語，並聲明：⑴確認被告丁瑞欽持有原告簽發如附表編號1
    所示本票之本票債權不存。⑵確認被告鄭秋花持有原告簽發
    如附表編號2所示本票之本票債權不存。⑶鈞院110年度司執
    字第46826號清償票款強制執行事件，對於原告財產所為之
    強制執行程序應予撤銷。⑷鈞院110年度司執字第45630號清
    償票款強制執行事件，對於原告財產所為之強制執行程序應
    予撤銷。
三、被告二人則以：
　㈠當時原告要向訴外人吳菁華借款2,800萬元，有講好原告需給
    被告二人佣金百分之七，另利息兩分要給吳菁華，系爭本票
    就是原告要給被告二人佣金的票，但是原告都沒有給付佣金
    給被告二人。
　㈡原告簽發系爭2紙本票與原告向吳菁華借款並沒有關係，是因
    為原告的系爭房地要被查封拍賣，所以需要趕緊清償貸款，
    是吳菁華幫原告清償2,800萬元，所以原告才簽發系爭2紙本
    票給被告二人，系爭2紙本票是要給被告二人介紹吳菁華可
    以清償2,800萬元的佣金，原告當時財產要被拍賣，怎麼可
    能還有辦法向銀行辦理轉貸。
　㈢訴外人吳菁華是要代原告清償原告所積欠的二、三、四胎的
    債權人，原告所簽發予吳菁華的本票並不夠被告二人的服務
    費，所以原告才另簽發系爭2紙本票交予被告二人，原告交
    付系爭2紙本票與介紹銀行貸款並無關係等語，資為抗辯。
    並聲明：原告之訴駁回。
四、得心證之理由：　
　㈠本件原告前因積欠訴外人華南銀行、林美慧、李隆港及陳益
    村等人（下稱林美慧等人）款項，因而將系爭房地設定抵押
    為擔保，另原告至106年間因尚積欠華南銀行8,515,534元、
    林美慧550萬元、陳益村700萬元及李隆港300萬元，訴外人
    林美慧遂於106年間就系爭房地向本院聲請強制執行，經本
    院以106年度司執字第6987號受理在案（下稱林美慧聲請強
    制執行事件），訴外人李隆港及陳益村則聲請參與分配，本
    院並定107年4月10日下午2時30分就系爭房地為第3次拍賣程
    序。原告因不願系爭房地遭拍賣，由被告二人介紹後結識訴
    外人吳菁華，並經訴外人吳菁華同意借款，以利原告清償林
    美慧等人欠款。原告遂於107年4月10日下午簽發並交付2,80
    0萬元本票（下稱另案吳菁華本票）予訴外人吳菁華，原告
    另於同日簽發並交付之如附表編號1所示本票予被告丁瑞欽
    ，亦簽發並交付如附表編號2所示本票予被告鄭秋花，原告
    並將系爭房地設定最高限額抵押權予訴外人吳菁華。嗣被告
    二人曾分別持系爭2紙本票向本院聲請本票裁定，均經本院
    裁定准予強制執行。另訴外人吳菁華因原告未清償借款，亦
    持另案吳菁華本票向本院聲請准予強制執行，經裁准後即聲
    請對原告財產強制執行，原告遂對訴外人吳菁華提起債務人
    異議之訴，經本院以108年度訴字第1647號（下稱另案訴訟
    ）受理在案。另被告二人於取得系爭2紙本票後，並未就原
    告積欠訴外人吳菁華之借款協助原告向其他銀行辦妥轉貸事
    宜等事實，為兩造所不爭執，並有原告所提出之系爭2紙本
    票、本院本票裁定、系爭房地第一類登記謄本及林美慧聲請
    強制執行事件本院民事執行處通知函等影本在卷可查，並經
    本院調閱系爭2紙本票之本票裁定卷宗、林美慧聲請強制執
    行事件卷宗及另案訴訟卷宗後核閱無訛，前述事實，應認為
    真正。
　㈡原告固主張系爭2紙本票係遭被告二人脅迫後所簽發，且原告
    簽發系爭2紙本票之原因關係為就被告二人若自107年4月10
    日起3個月內為原告尋得可辦理貸款之銀行且已辦妥轉貸事
    宜後各給付被告二人50萬元報酬之擔保，但因被告二人並未
    為原告辦妥向銀行轉貸事宜，故被告二人就系爭2紙本票對
    原告之本票債權不存在各情，然此為被告所否認，並以前詞
    抗辯。故本件所應審究者為：⑴原告是否受被告二人脅迫而
    簽發系爭2紙本票？⑵原告交付系爭2紙本票之原因關係為何
    ？原告主張被告二人所持有系爭2紙本票對其本票債權不存
    在，有無理由？茲分別論述如下：
　㈢原告並無法證明其係受被告二人脅迫後始簽發系爭2紙本票：
　⑴按票據固為無因證券，票據債務人不得以自己與發票人或執
    票人前手間所存在之抗辯事由，對抗執票人，然發票人非不
    得以自己與執票人間所存之抗辯事由對抗執票人，此觀票據
    法第13條本文之反面解釋自明。至於票據債務人以自己與執
    票人間所存抗辯之事由對抗執票人，依票據法第13條規定觀
    之雖非法所不許，惟仍應先由票據債務人就該抗辯事由之基
    礎原因關係負舉證之責任（最高法院107年度臺上字第1584
    號判決意旨參照）。本件原告已將應記載事項載明於系爭2
    紙本票完成發票行為後將系爭2紙本票交予被告二人，被告
    二人即處於得行使票據權利之狀態，而原告主張系爭2紙本
    票係遭被告二人脅迫所簽發，且原告另所主張之簽發系爭2
    紙本票原因關係均為被告二人否認，足見兩造間就系爭2紙
    本票之基礎原因關係已存有爭執，依照前述說明，自應由系
    爭2紙本票之票據債務人即原告就其所簽發系爭2紙本票之原
    因關係為何等節負舉證之責。
　⑵關於被告二人係以何方式脅迫原告簽發系爭2紙本票乙節，原
    告先稱：被告二人與訴外人吳菁華等人故意遲至107年4月10
    日下午近2時30分即系爭房地開始投標始到場，被告二人係
    趁原告受有系爭房地拍賣在即之巨大時間壓力下，向原告保
    證將於3個月內為原告尋得可辦理高額貸款之銀行並協助原
    告辦妥轉貸事宜，同時要求原告若被告二人確實於3個月內
    為原告辦妥向其他銀行轉貸事宜，原告即需分別給付50萬元
    之報酬予被告二人，而脅迫原告簽發系爭2紙本票做為支付
    被告二人報酬之擔保等語（分見本院卷第19至20頁及第227
    頁），可知原告於此係稱被告以保證可於3個月內為原告尋
    得可辦理高額貸款之銀行並已辦妥轉貸事宜為由，誘使原告
    簽發系爭2紙本票。然原告嗣後又稱：被告二人與訴外人吳
    菁華係惡意遲至系爭房地投標開始時點即下午2時30分始到
    場，使原告受有巨大之時間壓力，且被告等更放話對原告嗆
    聲若不簽發系爭2紙本票做為被告二人報酬之擔保，原告將
    無法拿到訴外人吳菁華借款等語（分見本院卷第20至21頁及
    第236頁），原告於此係認被告二人係以原告若不簽發系爭2
    紙本票，將無法取得訴外人吳菁華借款一事脅迫原告。原告
    就被告二人係如何對其脅迫、所稱脅迫事由為何各節，即有
    前後陳述不一之情。
　⑶雖原告以證人即同為原告之債權人兼原告友人之李隆港於另
    案訴訟審理時曾證稱：法院投標時間是下午2時30分，眼看
    時間就快到了，還沒有看到相關處理人員到達，一直到超過
    2點，終於看到有一群人進來，原告被幾個人圍在另一側，
    感覺在寫什麼東西，我在背後看到原告在簽很多空白紙張或
    文件，...我覺得原告被刻意擠壓壓迫時間，造成他的緊張
    與慌亂等語（見本院卷第243至245頁），佐證原告係遭被告
    二人脅迫簽發系爭2紙本票等情。然查，證人李隆港本為原
    告友人，其前述證述內容本有偏袒原告之可能，況且，縱證
    人李隆港證述屬實，證人李隆港亦僅證明原告當時係在神情
    緊張、慌亂之際，簽發系爭2紙本票或另案吳菁華本票，並
    無法證明被告二人曾對原告有何脅迫之情事。
　⑷至於證人李隆港於另案訴訟審理時雖一再結稱：被告二人及
    訴外人吳菁華係於系爭房地開始投標前即107年4月10日下午
    2時30分前不久始到場等語，然證人即林美慧聲請強制執行
    事件代理人林永山律師，於另案訴訟曾以民事證人陳述狀陳
    稱：吳菁華一行人實際到達時間應為下午一點多，原告簽另
    案吳菁華本票等文件係在下午2點多等語（見本院卷第239頁
    下方），即與證人李隆港前述到場時間顯有不同，且觀諸林
    美慧聲請強制執行事件之本院執行筆錄（見本院卷第210頁
    ），可知該強制執行事件債權人陳益村於當日下午2時20分
    許，即以因與原告達成和解，向本院請求撤回強制執行之聲
    請，另債權人林美慧亦當場提出撤回狀，證人李隆港亦到場
    請求取回原繳文件等情，可見被告二人及訴外人吳菁華應早
    於當日2時20分前即已到場，並與原告商妥借款事宜，且以
    實際支付款項予林美慧等人，而非於系爭房地拍賣程序即將
    開始之際即當日2時30分前不久始到場，否則訴外人陳益村
    、林美慧代理人林永山律師及證人李隆港焉能於當日2時20
    分前向本院為撤回強制執行聲請之意。故原告及證人李隆港
    所指被告二人及訴外人吳菁華係刻意於當日下午2時30分前
    未久始到場，使原告受有巨大之時間壓力，並以此脅迫原告
    簽發系爭2紙本票乙節，恐非可信。原告既無法證明被告二
    人有脅迫簽發系爭2紙本票之事實，則其依民法第198條之規
    定，主張被告二人就系爭2紙本票對原告之本票債權不存在
    乙節，亦非可採。
　㈣原告簽發系爭2紙本票予被告二人之原因關係為原告就其需給
    付被告二人因介紹其得向訴外人吳菁華借款之各50萬元仲介
    報酬之擔保：
　⑴關於原告簽發系爭2紙本票之原因關係為何，原告主張係擔保
    被告二人為原告辦妥向其他銀行轉貸事宜之報酬，並以被告
    二人自107年4月10日起3個月內為原告辦妥銀行轉貸事宜為
    支付前述報酬之停止條件等情，然此為被告所否認，原告就
    此亦未能提出兩造就前揭約定曾有書面資料以實其說，原告
    前述主張是否有據，本屬有疑。
　⑵雖原告以證人李隆港於另案訴訟審理證述內容，而認兩造確
    曾約定被告二人需於3個月內替原告尋得可貸款銀行並辦理
    轉貸事宜，原告始需支付報酬予被告二人各情。然細譯證人
    李隆港於另案訴訟審理所為證述內容，證人李隆港均是經原
    告告知後始稱原告曾向其提及3個月內就能找到銀行貸款之
    事（分見本院卷第244頁上方、第245頁中段及下方），證人
    李隆港並未證述被告二人曾對原告言及可於3個月內為原告
    辦妥銀行轉貸事宜，故證人李隆港前述證述內容，尚無法證
    明原告簽發系爭2紙本票之原因關係為擔保被告二人於3個月
    內為原告辦妥向其他銀行轉貸事宜後原告需給付被告二人各
    50萬元報酬之擔保。
　⑶況且，兩造若曾約定如被告二人於3個月內可為原告辦妥銀行
    轉貸事宜後原告將給付被告二人各50萬元報酬，並以系爭2
    紙本票為擔保等情屬實，兩造應對於被告二人需於3個月內
    完成為原告辦妥銀行轉貸事宜之期限，理應知之甚詳，故原
    告於簽發系爭2紙本票時，本可於系爭2紙本票之到期日期記
    載為3個月後，然觀諸系爭2紙本票之到期日卻為1個月後之1
    07年5月10日，而非3個月後之107年7月10日，則兩造究有無
    原告所主張之被告二人需於3個月內為原告辦妥銀行轉貸始
    能取得報酬之約定，顯有疑問。
　⑷再者，原告於另案訴訟審理時，亦多次言及：原告需另外支
    付介紹人鄭秋花及丁姓代書仲介費及代書費各50萬元，並於
    107年4月10日應被告二人要求，當場簽發面額各50萬元之本
    票交予被告二人等語，此觀原告於另案訴訟所提出民事準備
    書一狀自明（分見本院卷第160頁下方及第109頁），此即顯
    與原告於本件所述不符，而原告於另案訴訟所為之前開主張
    恰與被告二人於本件所為之主張不謀而合，故被告二人主張
    原告簽發系爭2紙本票之原因關係為原告就其需給付被告二
    人各50萬元仲介報酬為擔保乙節，應屬可採。而原告並未給
    付前述仲介借款報酬予被告二人之事實，為兩造所不爭執，
    是原告主張被告二人所各持有原告所簽發系爭2紙本票之本
    票債權不存在，即無理由。
五、從而，原告依民事訴訟法第247條第1項之規定，請求⑴確認
    被告丁瑞欽持有原告簽發如附表編號1所示本票之本票債權
    不存。⑵確認被告鄭秋花持有原告簽發如附表編號2所示本票
    之本票債權不存。⑶鈞院110年度司執字第46826號清償票款
    強制執行事件，對於原告財產所為之強制執行程序應予撤銷
    。⑷鈞院110年度司執字第45630號清償票款強制執行事件，
    對於原告財產所為之強制執行程序應予撤銷，均為無理由，
    應予駁回。
六、本件事證已臻明確，兩造其餘之攻擊或防禦方法及舉證，經
    本院斟酌後，認為均不足以影響本判決之結果，爰不逐一詳
    予論駁，併此敘明。
七、本件係依民事訴訟法第427條第1項適用簡易程序所為原告敗
    訴之判決，應依職權確定訴訟費用額為10,900元（第一審裁
    判費），應由原告負擔。
中　　華　　民　　國　　111 　年　　3 　　月　　 7　　日
                  士林簡易庭法  官  莊明達
上列正本係照原本作成。
如不服本判決，應於判決送達後20日內，向本院提出上訴狀並應
記載上訴理由，如於本判決宣示後送達前提起上訴者，應於判決
送達後20日內補提上訴理由書（須附繕本）。
中　　華　　民　　國　　111 　年　　3 　　月　　7 　　日
                            書記官  王淳平 　 
附表：
編號 發票人 受款人 票據號碼 發票日 到期日 票面金額 (新臺幣) 1 林瑞堂 丁瑞欽 WG0000000 107.4.10 107.5.10 500,000元 2 林瑞堂 鄭秋花 WG0000000 107.4.10 107.5.10 500,000元